【裁判字號】    99,訴,2765
【裁判日期】    991130
【裁判案由】    毒品危害防制條例
【裁判全文】
臺灣板橋地方法院刑事判決              99年度訴字第2765號
公  訴  人  臺灣板橋地方法院檢察署檢察官
被      告  邱顯淙
上列被告因違反毒品危害防制條例案件，經檢察官提起公訴（99
年度毒偵字第6229號），被告於準備程序中就被訴事實為有罪之
陳述，經本院合議庭裁定由受命法官獨任進行簡式審判程序，並
判決如下：
    主  文
邱顯淙施用第一級毒品，處有期徒刑捌月。
    事  實
一、邱顯淙前因施用第二級毒品案件，經臺灣桃園地方法院裁定
    送觀察、勒戒後，認有繼續施用傾向，經同法院裁定送強制
    戒治，於民國90年11月5 日戒治期滿，經臺灣桃園地方法院
    檢察署檢察官於90年11月28日以90年度戒偵字第1151號不起
    訴處分確定。另因販賣毒品案件，經臺灣高等法院以91年度
    上訴字第3870號判決有期徒刑5 年2 月，並經最高法院92年
    度台上字第2204號判決駁回上訴確定。復因違反槍砲彈藥刀
    械管制條例、收受贓物案件，經本院90年度訴字第2084號分
    別判決有期徒刑1 年4 月、3 月，並經臺灣高等法院以91年
    度上訴字第2248號判決駁回上訴確定；又因偽造文書案件，
    經臺灣桃園地方法院以94年度訴字第772 號判決有期徒刑7
    月確定；再因施用第一、二級毒品案件，經臺灣桃園地方法
    院於94年5 月5 日以94年度訴字第440 號判決有期徒刑8 月
    、4 月確定，應執行有期徒刑10月，又上揭違反槍砲彈藥刀
    械管制條例、收受贓物、偽造文書、施用第一、二級毒品罪
    ，並經臺灣桃園地方法院以96年度聲減字第6143號分別減為
    有期徒刑8 月、1 月15日、3 月15日、4 月、2 月確定，上
    揭各罪接續執行，於99年1 月15日縮短刑期假釋出監，假釋
    期間付保護管束，假釋期滿日期為100 年1 月3 日（不構成
    累犯）。詎其猶不知戒除毒癮，復基於施用第一級毒品海洛
    因之犯意，於99年7 月14日下午，在其位於臺北縣鶯歌鎮○
    ○街56巷9 弄1 號住處，以將海洛因摻水後使用針筒注射之
    方式，施用海洛因1 次，嗣臺灣板橋地方法院檢察署觀護人
    室採尿人員通知其到場採集尿液送驗後，呈鴉片類陽性反應
    ，而查悉上情。
二、案經臺灣板橋地方法院檢察署檢察官自動檢舉偵查起訴。
    理  由
一、本案被告邱顯淙所犯係死刑、無期徒刑、最輕本刑為3 年以
    上有期徒刑或高等法院管轄第一審案件以外之罪，其於準備
    程序中就被訴事實為有罪之陳述，經本院告知簡式審判程序
    之旨，並聽取檢察官、被告之意見後，經合議庭裁定由受命
    法官獨任進行簡式審判程序，合先敘明。
二、上揭犯罪事實，業據被告於本院審理時坦承不諱，且被告經
    臺灣板橋地方法院檢察署觀護人室採尿人員通知到場採尿後
    時所排放之尿液，經採樣送請台灣尖端先進生技醫藥股份有
    限公司先以EIA 酵素免疫分析法初步檢驗，再以GC/M S氣相
    層析質譜儀法確認檢驗，均呈鴉片類陽性反應之情，有該公
    司99年7 月30日濫用藥物檢驗報告、臺灣板橋地方法院檢察
    署施用毒品犯受保護管束人採尿報到編號表、臺灣板橋地方
    法院檢察署受保護管束人尿液檢體監管紀錄表各1 紙在卷可
    稽，足認被告自白與事實相符，堪以採信。本件罪證明確，
    自應依法論科。
三、按施用第一、二級毒品為犯罪行為，毒品危害防制條例第10
    條定有處罰明文。故施用第一、二級毒品者，依前揭規定本
    應科以刑罰。惟基於刑事政策，對合於一定條件之施用者，
    則依同條例第20條、第23條之規定，施以觀察、勒戒及強制
    戒治之保安處分。又毒品危害防制條例於92年7 月9 日修正
    公布，自93年1 月9 日施行，其中第20條、第23條將施用毒
    品之刑事處遇程序，區分為「初犯」及「5 年內再犯」、「
    5 年後再犯」。依其立法理由之說明：「初犯」，經觀察、
    勒戒或強制戒治後，應為不起訴處分或不付審理之裁定；經
    觀察、勒戒或強制戒治執行完畢釋放後，「5 年內再犯」者
    ，因其再犯率甚高，原實施之觀察、勒戒及強制戒治既已無
    法收其實效，爰依法追訴或裁定交付審理。至於經觀察、勒
    戒或強制戒治執行完畢釋放後，「5 年後再犯」者，前所實
    施之觀察、勒戒或強制戒治已足以遮斷其施用毒品之毒癮，
    為期自新及協助其斷除毒癮，仍適用「初犯」規定，先經觀
    察、勒戒或強制戒治之程序。從而依修正後之規定，僅限於
    「初犯」及「5 年後再犯」二種情形，始應先經觀察、勒戒
    或強制戒治程序。倘被告於5 年內已再犯，經依法追訴處罰
    ，縱其第三次（或第三次以上）再度施用毒品之時間，在初
    犯經觀察、勒戒或強制戒治執行完畢釋放5 年以後，已不合
    於「5 年後再犯」之規定，且因已於「5 年內再犯」，顯見
    其再犯率甚高，原實施觀察、勒戒或強制戒治，已無法收其
    實效，即應依該條例第10條處罰。至於第三次（或第三次以
    上）施用毒品之時間，是否宜有期間限制？以多久為適宜？
    則分屬刑事政策、專門醫學之範圍，非審判機關所能決定，
    有待循立法途徑解決（最高法院97年第5 次刑事庭會議決定
    要旨可參）。查被告有如事實欄所示之觀察、勒戒及強制戒
    治完畢，及觀察、勒戒及強制戒治完畢後5 年內再犯施用毒
    品犯行，經法院判處罪刑確定等情，有臺灣高等法院被告前
    案紀錄表在卷可稽，被告既曾於觀察、勒戒執行完畢釋放後
    「5 年內再犯」施用毒品犯行，且經法院判處罪刑確定，再
    犯本案施用第一級毒品之犯行，自非屬毒品危害防制條第20
    條第3 項所定「5 年後再犯」之情形，檢察官依法提起公訴
    ，尚屬適法。
四、查海洛因係毒品危害防制條例第2 條第2 項第1 款所稱之第
    一級毒品。核被告施用第一級毒品海洛因之行為，係犯同條
    例第10條第1 項之施用第一級毒品罪。其施用第一級毒品前
    後，持有第一級毒品之低度行為，為施用之高度行為所吸收
    ，不另論罪。爰審酌被告前因施用毒品，獲得不起訴處分之
    寬典，又因施用毒品經法院判處罪刑確定，仍無法戒絕毒癮
    ，再次漠視法令禁制而犯本罪，惟其施用毒品所生危害，實
    以自戕身心健康為主，對於他人生命、身體、財產等法益，
    尚無明顯而重大之實害，兼衡其犯罪後坦承犯罪，已知悔悟
    等一切情狀，量處如主文所示之刑，以示懲儆。
據上論斷，應依刑事訴訟法第273 條之1 第1 項、第299 條第1
項前段，毒品危害防制條例第10條第1 項判決如主文。
本案經檢察官陳宣每到庭執行職務。
中    華    民    國    99    年    11    月    30    日
                  刑事第十二庭  法  官  張誌洋
以上正本證明與原本無異
如不服本判決應於送達後10日內向本院提出上訴狀
                                書記官  張桐嘉
中    華    民    國    99    年    11    月    30    日
附錄本案論罪科刑法條全文：
毒品危害防制條例第10條
施用第一級毒品者，處 6 月以上 5 年以下有期徒刑。
施用第二級毒品者，處 3 年以下有期徒刑。

司法院資訊處製作；財團法人民間司法改革基金會備份。
